臺灣高等法院高雄分院刑事判決　　　　　九十三年度上易字第三五六號
　　上　訴　人
　　即　被　告　甲○○
　　上　訴　人
　　即　被　告　乙○○
　　右二人共同
　　選任辯護人　侯重信律師
右上訴人因賭博案件，不服臺灣高雄地方法院九十三年易字第二四九號中華民國九十
三年五月二十八日第一審判決（起訴案號：臺灣高雄地方法院檢察署九十二年度偵字
第二三七三九號），提起上訴，本院判決如左：
    主  文
原判決關於甲○○、乙○○部分撤銷。
甲○○、乙○○共同以賭博為常業，甲○○處有期徒刑肆月，如易科罰金，以佰元
折算壹日，乙○○處有期徒刑月，如易科罰金，以佰元折算壹日。扣案如附表所
示之電子遊戲機具二十七台（含ＩＣ板二十七塊）及代幣壹萬貳仟肆佰伍拾壹枚均沒
收。
    事  實
一、緣甲○○係設於高雄縣大樹鄉○○村○○路二三五號「飛馬電子遊戲場（保羅超
    商）」（以下稱遊戲場）之負責人，自民國九十二年九月間起，在上址店內之公
    眾得出入之場所擺設如附表所示電子遊戲機具共二十七台，供不特定顧客把玩，
    並於同年十月一日起，以月薪新台幣（下同）一萬八千元之代價，雇用乙○○擔
    任該遊戲場店員，負責兌換代幣及洗分工作。詎渠等共同基於常業博場之犯意聯
    絡，由賭客持現金十元向店員兌換代幣一個，投入甲○○前開擺設之電子遊戲機
    具內，以一比十之比例獲有積分一百分而供打玩，並以押注之方式與該機具對賭
    輸贏，其方式為：若贏時則分數增加，得以機台累計之分數，以十比一之比例向
    店員兌換現金；若輸則分數減少，先前以現金兌換代幣所獲分數將盡數歸電子遊
    戲機具即甲○○所有，藉此射倖方式而計算輸贏，並均恃以維生以之為常業。而
    於九十二年十一月二十日二十時二十分許，適逢有在公眾得出入之場所賭博犯意
    之蔡富南進入該遊戲場內，依前開比例，以五百元兌換五千分，據此把玩如附表
    所示編號(十三)「動物奇觀二代」之電子遊戲機具，渠等三人遂以前開方式對賭。迄
    蔡富南贏取一萬分後，即要求乙○○前往該機台洗分，並擬以十比一之比例，欲
    兌換現金一千元。嗣於同日二十一時三十四分許，乙○○攜同蔡富南前往該遊戲
    場櫃臺旁之小房間內兌換現金後，旋為警當場查獲，並扣得如附表所示電子遊戲
    機具共二十七台（含ＩＣ板共二十七塊）、代幣一萬二千四百五十一枚、現金一
    千元等物品。
二、案經高雄縣警察局仁武分局報請臺灣高雄地方法院檢察署檢察官偵查起訴。
    理  由
一、訊據被告甲○○固坦承為該遊戲場之負責人，並擺設如附表所示電子遊戲機具供
    人把玩；被告乙○○則供承於右揭時、地，曾依前述比例以現金兌換積分，由共
    同被告蔡富南把玩附表編號(十三)「動物奇觀二代」之電子遊戲機具，事後並曾當場
    要求洗分等事實。惟渠等均矢口否認有何在公眾得出入之場所賭博財物之犯行。
    被告甲○○辯稱：伊當天不在現場，亦沒有賭博；被告乙○○辯以當天洗完分之
    後，共同被告蔡富南要求再換代幣，並說要買飲料結帳、而伊進去小房間是因為
    要整理東西，原想說整理完後再換代幣予共同被告蔡富南云云置辯。經查：
（一）按被告陳述其自白係出於不正之方法者，應先於其他事證而為調查，刑事訴訟
      法第一百五十六條第三項定有明文。共同被告蔡富南於警詢中曾供承有以右述
      方式賭博財物，於贏取一萬分並洗分後，即要求被告乙○○以十比一之比例兌
      換現金，而為警查獲之現金一千元係伊以前述積分兌換所得等語。然其於原法
      院審理中則改稱：伊製作筆錄時，警察曾告知主要是針對業者，伊如果承認就
      沒有事，顯係受有不當誘導，故其警詢之自白不具證據能力云云。惟共同被告
      蔡富南之警詢錄音帶經原法院當庭勘驗之結果，除錄音過程連續、未中斷外，
      亦未見有其所辯稱之利誘事實；另當員警詢以共同被告蔡富南有關洗分之過程
      ，曾以言語告稱請其老實陳述，而共同被告蔡富南亦承認於洗完分後，小姐會
      帶伊到小房間內，依一比十之方式兌換現金，及案發當時曾以一萬分積分兌換
      現金一仟元等情無訛，此有原法院九十三年五月十八日當庭勘驗筆錄在卷可稽
      。又凡行為人於公共場所賭博財物，除以供人暫時娛樂之物為賭外，均係我國
      刑法賭博罪應處罰之對象，且歷年來國人因經營六合彩、電動玩具賭博而致罹
      刑章，並因此經獲判有罪者，迭有所見，是此當為國民一般法律常識所得知悉
      。則本件共同被告蔡富南既因涉犯賭博罪而遭警查獲，並當場製作筆錄，詢問
      前亦事先由員警告知其涉犯賭博罪名，並依刑事訴訟法第九十五條規定告知應
      有之權利，而承辦員警依法僅具司法警察之身分，性質上係受檢察官之命令而
      偵查犯罪，並無決定犯罪成立與否之權限，故被告蔡富南於前述製作筆錄之際
      ，理應預見其可能面對之刑事責任，且倘係坦認犯罪事實不諱者，僅係將來或
      有經檢察官為緩起訴或職權不起訴之處分、亦或由法院審認其犯罪態度，依個
      案酌情量處較輕之刑罰或給予緩刑之宣告，斷無可能逕由承辦員警任意裁決之
      。據此以觀，縱如被告蔡富南所言，員警曾於製作筆錄時告以「如果伊承認就
      沒有事，他們（指員警）主要是針對業者」等語，亦僅堪認乃被告蔡富南主觀
      上就此有所誤認，未可遽認被告蔡富南於警詢中所述各節，有何刑事訴訟法第
      一百五十六條第一項規定出於不當利誘之非任意性自白情事，仍應認其取證過
      程合法而具有證據能力，合先敘明。
（二）次按，當事人於案發時之供述較少權衡利害得失或受他人干預，依經驗法則，
      較之事後翻異之詞為可信，故除可證明其更異之詞與事實相符或其初供係虛偽
      者外，自不得任意捨棄初供而不採。觀諸共同被告蔡富南針對案發當時，其在
      櫃臺旁小房間內持有現金一千元一節，初於警詢中供承係以把玩電子遊戲機具
      所贏取之一萬分積分兌換所得；惟於偵查及原法院審理中則改辯稱係欲供買飲
      料之用。茲就共同被告蔡富南及被告乙○○於原法院審理中所述各節交互以觀
      ，被告乙○○供稱：「當天洗完分以後，被告蔡富南就要我再換代幣」；而被
      告蔡富南則辯以：「洗完分後，我要求小姐（指被告乙○○）暫將分數累積，
      打算等下一次來再玩」云云。試以社會常情觀之，電子遊戲場所使用之代幣，
      乃限於該場內把玩電子遊戲機具方得使用，未具有流通性，倘顧客欲結束遊戲
      而留待下次消費者，亦多採取計分卡或其他累積分數之方式，避免攜帶大量代
      幣往來之不便，從而倘顧客欲將原有積分要求再換取代幣者，自堪認其應有繼
      續把玩同一或其他電子遊戲機具之意思。準此，共同被告蔡富南、被告乙○○
      前開所述情節，顯有相互扞格之處，未可盡信。再者，共同被告蔡富南雖另辯
      以其遭查獲時所持一千元現金係欲供買飲料之用云云，然參諸卷附該遊戲場現
      場配置圖暨證人即案發當日查獲之員警周昆立所述，該遊戲場之飲料冰箱係設
      置於櫃臺前方，共同被告蔡富南、被告乙○○則係於櫃臺後方之小房間倉庫而
      遭查獲，復佐以被告乙○○於警詢及原法院審理中亦坦認查獲當時該遊戲場內
      另有一名小姐「黃如玉」於櫃臺擔任收銀員之工作等情不諱，則果如共同被告
      蔡富南所言，伊於洗完分後，因欲購買飲料而手持一千元現金者，何以未能直
      接前往櫃臺結帳，反係手持飲料與被告乙○○偕同走進櫃臺後方之小房間內？
      是共同被告蔡富南前開所辯各情，實核與常理有悖，顯係臨訟卸責之詞，要難
      憑採。揆諸前開說明，本院遂認應以共同被告蔡富南於警詢中所為之供述內容
      較為可採。
（三）綜前所述，被告甲○○既為前開遊戲場之負責人，擺設如附表所示之電子遊戲
      機具提供不特定多數人把玩，則該址自屬公眾得出入之場所無訛。而自九十二
      年十一月二十日二十時二十分許起，與同具有在公眾得出入之場所賭博犯意之
      共同被告蔡富南，由共同被告蔡富南把玩如附表編號(十三)「動物奇觀二代」之電
      子遊戲機具，渠等並依右述比例、方式對賭，嗣由被告乙○○負責洗分並兌換
      現金予共同被告蔡富南等節，雖迭據被告甲○○、乙○○於警詢、偵查及審理
      中矢言否認在案，惟渠等涉上開之犯行，業經共同被告蔡富南於警詢中坦認不
      諱，核與證人周昆立證述之情節相符，並有卷附高雄縣政府電子遊藝場業營業
      級別證、現場配置簡圖及現場照片十八張供參，另扣得如附表所示電子遊戲機
      具廿七台（含ＩＣ板廿七塊）及其內之代幣一萬二千四百五十一枚，與現金一
      千元等在卷可佐。是被告甲○○、乙○○前開所辯云云，洵無足採。而被告甲
      ○○為該遊戲場之負責人，如未同意其受雇人即被告乙○○與賭客兌換現金，
      被告乙○○焉敢自行為之？職是，本件事證明確，被告甲○○、乙○○之犯行
      至堪認定。至本院勘驗蒐證錄影帶之結果，在房間門口查獲共同被告蔡富南時
      ，蔡某手持一千元，惟向警員稱一千元是要買啤酒用，並非兌現所得云云，與
      其在偵查及原審中所供大致相同，然其此部分所辯不足採信已如前述。而證人
      即案發時在場打電子遊戲機之吳旻章、左金源在警訊中均證稱未見蘇富南兌現
      現金云云，但蔡某兌換現金係走到房間內為之，證人自無法看到，且其等又尚
      在把玩中，尚未結清，故尚無兌換現金之行為，是均不能為被告有利之認定。
二、按刑法之常業犯，只要有以賭博為常業之意思，並表現於外時即足成立，不以無
    其他職業為必要，被告等在上開公眾得出入之場所，擺設二十七台電子遊戲機，
    與賭客對賭，顯有以賭博為常業之犯意，並有賭客蔡富南參與對賭，視其常業之
    犯意已表現於外，自以賭博為常業甚明，核被告等所為，均係犯刑法第二百六十
    七條之常業賭博罪，被告二人間有犯意聯絡及行為分擔，皆為共同正犯。
三、原審據以論科，原非無見，惟查，被告等係在公眾得出入之場所，利用電子遊戲
    機具與賭客對賭，該電動賭博機之輸贏之機率不確定，係以賭博機出現之偶然事
    實決定勝負，性質上係以該機器替代被告與他人賭博，非在圖經濟上之利益，原
    判決變更起訴法條，改依圖利供給賭博場所罪，即有未合，被告等上訴意旨否認
    犯罪，雖無理由，然原判決既有上開可議之處，自屬無可維持，應由本院將原判
    決予以撤銷改判，爰審酌被告等犯罪之動機、目的、手段、所生危害及犯後態度
    及原審量刑已屬偏輕等一切情狀，仍量處如原審所處之刑如主文所示，並均諭知
    易科罰金之折算標準。扣案之如附表所示之電子遊戲機具二十七台（含ＩＣ板二
    十七塊）及代幣一萬二千四百五十一枚，係當場賭博之器具，依刑法第二百六十
    六條第二項，不問屬於犯人與否，均沒收之。
據上論斷，應依刑事訴訟法第三百六十九條第一項前段，第三百六十四條、第二百九
十九條第一項前段，刑法第二十八條、第二百六十六條第二項、第二百六十七條、第
四十一條第一項前段，罰金罰鍰提高標準條例第一條前段、第二條，判決如主文。
本案經檢察官陳新慶到庭執行職務。
中    華    民    國        九十三      年      八      月    三十一    日
                              臺灣高等法院高雄分院刑事第九庭
                                  審判長法官  張明松
                                        法官  任森銓
                                        法官  郭玫利
右正本證明與原本無異。
不得上訴。
                                      書記官  林淑敏
中    華    民    國        九十三      年      九      月      一      日
附錄：本判決論罪科刑法條：
刑法第二百六十七條
以賭博為常業者，處二年以下有期徒刑，得併科一千元以下罰金。
附表：
  ┌──┬────────┬───────────┬─────────┐
  │編號│電子遊戲機具名稱│  數          量      │代幣數量（枚）    │
  ├──┼────────┼───────────┼─────────┤
  │ (一)│春秋二代        │壹台（含ＩＣ板壹塊）  │參拾柒            │
  ├──┼────────┼───────────┼─────────┤
  │ (二) │春秋二代        │壹台（含ＩＣ板壹塊）  │貳拾玖            │
  ├──┼────────┼───────────┼─────────┤
  │ (三) │金銀豹三代      │壹台（含ＩＣ板壹塊）  │柒拾柒            │
  ├──┼────────┼───────────┼─────────┤
  │ (四) │雙碰燈          │壹台（含ＩＣ板壹塊）  │玖佰柒拾壹        │
  ├──┼────────┼───────────┼─────────┤
  │ (五) │金龍鳳          │壹台（含ＩＣ板壹塊）  │壹拾捌            │
  ├──┼────────┼───────────┼─────────┤
  │ (六) │金龍鳳          │壹台（含ＩＣ板壹塊）  │參佰捌拾          │
  ├──┼────────┼───────────┼─────────┤
  │ (七) │新象王          │壹台（含ＩＣ板壹塊）  │壹仟壹佰貳拾肆    │
  ├──┼────────┼───────────┼─────────┤
  │ (八) │侏儸紀二代      │壹台（含ＩＣ板壹塊）  │伍拾伍            │
  ├──┼────────┼───────────┼─────────┤
  │ (九) │侏儸紀二代      │壹台（含ＩＣ板壹塊）  │貳佰參拾          │
  ├──┼────────┼───────────┼─────────┤
  │ (十) │動物奇觀二代    │壹台（含ＩＣ板壹塊）  │貳佰肆拾玖        │
  ├──┼────────┼───────────┼─────────┤
  │ (十一) │動物奇觀二代    │壹台（含ＩＣ板壹塊）  │玖佰肆拾肆        │
  ├──┼────────┼───────────┼─────────┤
  │ (十二) │動物奇觀二代    │壹台（含ＩＣ板壹塊）  │壹仟壹佰柒拾玖    │
  ├──┼────────┼───────────┼─────────┤
  │ (十三) │動物奇觀二代    │壹台（含ＩＣ板壹塊）  │壹仟陸佰壹拾玖    │
  ├──┼────────┼───────────┼─────────┤
  │ (十四) │動物奇觀二代    │壹台（含ＩＣ板壹塊）  │肆佰參拾伍        │
  ├──┼────────┼───────────┼─────────┤
  │ (十五) │動物奇觀二代    │壹台（含ＩＣ板壹塊）  │參佰壹拾貳        │
  ├──┼────────┼───────────┼─────────┤
  │ (十六) │動物奇觀二代    │壹台（含ＩＣ板壹塊）  │壹仟壹佰零捌      │
  ├──┼────────┼───────────┼─────────┤
  │ (十七) │動物奇觀二代    │壹台（含ＩＣ板壹塊）  │壹仟壹佰捌拾壹    │
  ├──┼────────┼───────────┼─────────┤
  │ (十八) │春秋二代        │壹台（含ＩＣ板壹塊）  │貳拾壹            │
  ├──┼────────┼───────────┼─────────┤
  │ (十九) │西部戰警        │壹台（含ＩＣ板壹塊）  │壹佰參拾          │
  ├──┼────────┼───────────┼─────────┤
  │ (二十) │沙漠風暴        │壹台（含ＩＣ板壹塊）  │參佰壹拾伍        │
  ├──┼────────┼───────────┼─────────┤
  │  │黃金夜總會      │壹台（含ＩＣ板壹塊）  │貳佰柒拾壹        │
  ├──┼────────┼───────────┼─────────┤
  │  │皇冠列車        │壹台（含ＩＣ板壹塊）  │肆拾貳            │
  ├──┼────────┼───────────┼─────────┤
  │  │十二字仔        │壹台（含ＩＣ板壹塊）  │壹仟零參拾陸      │
  ├──┼────────┼───────────┼─────────┤
  │  │水果精靈        │壹台（含ＩＣ板壹塊）  │壹佰參拾貳        │
  ├──┼────────┼───────────┼─────────┤
  │  │水果精靈        │壹台（含ＩＣ板壹塊）  │壹拾柒            │
  ├──┼────────┼───────────┼─────────┤
  │  │青蘋果連線      │壹台（含ＩＣ板壹塊）  │參佰貳拾捌        │
  ├──┼────────┼───────────┼─────────┤
  │  │青蘋果連線      │壹台（含ＩＣ板壹塊）  │貳佰壹拾壹        │
  ├──┼────────┼───────────┼─────────┤
  │合計│                │貳拾柒台（ＩＣ板貳拾柒│壹萬貳仟肆佰伍拾壹│
  │    │                │塊）                │                  │
  └──┴────────┴───────────┴─────────┘
                                                                      Ｈ
